【裁判字號】    88,易,166
【裁判日期】    890309
【裁判案由】    恐嚇取財等
【裁判全文】
臺灣桃園地方法院刑事判決                          八十八年度易字第一六六號
    公  訴  人  臺灣桃園地方法院檢察署檢察官
    被      告  丁○○
右列被告因恐嚇取財等案件，經檢察官提起公訴（八十七年度偵字第一一八七五號、
第一一九○六號），本院判決如左：
    主  文
丁○○意圖為自己不法之所有，以恐嚇使人將本人之物交付未遂，累犯，處有期徒刑
陸月，行動電話機壹具沒收。
    事  實
一、丁○○有妨害自由、竊盜等前科，民國八十六年五月二十二日因違反電信法案件
    經臺灣桃園地方法院判處有期徒刑四月，八十六年六月六日確定，指揮書執行完
    畢日期為八十七年三月十二日，縮刑期滿日期為八十七年二月二十八日，於八十
    七年三月一日縮短刑期執畢出監。丁○○是桃園縣中壢市○○路○段六七四巷八
    八號內壢國中之輟學生，八十七年八月十五日上午十時許，丁○○騎乘年約十六
    歲、十七歲之不詳姓名友人「阿吉」騎駛之不詳車號之機車行經內壢國中校門前
    遇見於八十七年七月間甫認識之請病假走出校門之甲○○，竟意圖為自己不法之
    所有，吩囑「阿吉」停車後，下車走近甲○○，基於普通之傷害之犯意，用自己
    所有之行動電話機一具敲甲○○之頭，並摑甲○○之臉，致甲○○因此受有頭枕
    部鈍傷、左唇角裂傷之傷害，旋即開口對甲○○說「：你浪費我的時間：要如何
    補償：」等語，甲○○回稱不知道，丁○○遂繼續摑打甲○○（尚未達不能抗拒
    之程度），且對甲○○恫嚇稱「：拿出三千元：今天不把錢交給我：就要把你綁
    起來丟到水圳：：」等語，使甲○○心生畏懼，並趁丁○○不注意之際趕緊跑進
    學校訓導處向訓導主任乙○○求救及躲在該辦公室某辦公桌下，丁○○雖亦追進
    學校，並走到訓導處要求主任乙○○廣播找甲○○出面，因遭乙○○回絕，丁○○始離開，當日下午二時許，丁○○復基於上開意圖為自己不法所有之接續犯意
    ，在桃園縣境內之不詳處所打電話至桃園縣中壢市○○路一二二巷七六號甲○○
    住處給甲○○詢問甲○○有無報警？其何時可拿到錢等語，適甲○○之家人亦在
    旁，示意甲○○虛應丁○○，並約於當日下午四時三十分許在中壢市○○○街四
    三七巷口碰面給錢，電話掛斷之後，甲○○立即打電話報警，屆時丁○○果依約
    到達中壢市○○○街四三七巷口，並於上前向甲○○索錢時當場被在現場埋伏之
    警察逮捕，丁○○始未得逞。
二、案經被害人甲○○報請桃園縣警察局中壢分局送請臺灣桃園地方法院檢察署檢察
    官偵查起訴。
    理  由
一、訊據被告丁○○否認有右述傷害、恐嚇取財等犯行，辯稱「：八十七年八月五日
    上午在內壢國中前我是和甲○○互毆，沒有恐嚇他交出三千元，當天下午是他約
    我過去談和解：」等詞，經查被告於右述時、地毆打告訴人甲○○及恐嚇其交出
    三千元之情，已據告訴人甲○○於警訊、偵中及本院調查時指述甚詳，並於偵查
    及本院調查時均陳稱未向被告借過錢，亦未積欠被告任何債務等詞，且證人乙○○於八十八年九月十四日本調查時亦證述「：當天早上甲○○上完一節輔導課後
    ，請病假離校，不到一小時，他神色慌張跑進我辦公室，告訴我有人打他，並請
    我報警，我問發生何事他不說，我見他十分害怕，要他躲在桌子下面，過十五分
    鐘後，丁○○走進來，要我廣播找甲○○，我說上課時間不行，他就離開：」等
    語，並有診斷證明書一紙在卷足稽，而被告於八十七年八月六日偵查中及八十八
    年三月八日本院調查時係供稱「：我有打他（指告訴人甲○○），但沒有恐嚇他
    。李某先前欠我三千元，不還我，案發時，我於內壢國中門前遇到他，我向他索
    債，但他不還，我用大哥大打他頭一下，及徒手打嘴巴一下：」、「：因甲○○
    欠我三千元，於八十七年八月五日下午十時在內壢國中前，我遇見他，我有拿行
    動電話打其臉、頭部，但我沒有恐嚇他，我只是向他要錢：」等語，與上開辯解
    顯有齟齬，且被告於八十九年二月一日本院調查時經訊問與被害人甲○○有無債
    務糾紛時，係供稱「：我欠他（指被害人甲○○）五百至一千元」等詞，於八十
    七年八月五日警訊時亦自承「：我只有向甲○○拿過三次錢而已，但我都是用借
    的，只有這次是向他勒索的：因為我沒有錢花用才會這樣做的：」等語，案重初
    供，可見被告上開辯解係事後卸責之詞，不足採信，事證明確，被告犯行堪以認
    定。
二、核被告所為，係犯刑法第二百七十七條第一項傷害罪、第三百四十六條第三項、
    第一項之意圖為自己不法之所有，以恐嚇使人將本人之物交付未遂罪。被告先後
    二次恐嚇取財行為，雖相距四小時，惟因此二次行為，均為被告為遂行其上開乙
    次恐嚇取財三千元目的之部分動作，則其間顯有接續不可分之接續關係，應論以
    接續犯，合先敘明。而被告於右述時、地遇見告訴人甲○○即上前毆打告訴人甲○○成傷，並對告訴人甲○○稱「：你浪費我的時間：要如何補償：」等語，告
    訴人甲○○回稱不知道，遂繼續摑打告訴人甲○○（尚未達不能抗拒之程度），
    且對甲○○恫嚇稱「：拿出三千元：今天不把錢交給我：就要把你綁起來丟到水
    圳：：」等語，可見被告自始即係以傷害告訴人甲○○之手段恐嚇告訴人甲○○
    交出錢財，是被告所犯上開傷害罪及恐嚇取財未遂罪係屬方法結果之牽連犯關係
    ，應依刑法第五十五條規定從一重之恐嚇取財未遂罪論處，公訴人認上開二罪犯
    意各別、行為互殊，應分論併罰，容有誤會。又被告已著手恐嚇取財之行為，有
    如上述，惟因告訴人甲○○報警處理，被告被逮捕而未取得錢財，依刑法第二十
    五條第一項規定，為未遂犯，應依同法第二十六條前段規定，按既遂犯之刑減輕
    之。又被告有妨害自由、竊盜等前科，八十六年五月二十二日因違反電信法案件
    經臺灣桃園地方法院判處有期徒刑四月，八十六年六月六日確定，指揮書執行完
    畢日期為八十七年三月十二日，縮刑期滿日期為八十七年二月二十八日，於八十
  七年三月一日縮短刑期執畢出監，此有臺灣桃園地方法院檢察署刑案紀錄查註資
    料表、本院被告全國紀錄表及臺灣高等法院檢察署刑案紀錄簡覆表各乙份可佐，
    其復於五年內再犯有期徒刑以上之本罪，為累犯，應依刑法第四十七條規定加重
    其刑，並依法先加後減之。爰審酌被告素行、犯罪動機、目的、手段、所生之危
    害及犯後猶飾卸犯行，態度不佳等一切情狀，量處如主文所示之刑，以示懲儆。
    至於上開持以毆傷告訴人甲○○之行動電話機一具，雖未據扣案，惟既為被告所
    有供犯罪所用之物，業據本院認定如上，復無法證明其已滅失，自仍應依刑法第
    三十八條第一項第二款規定，宣告沒收之。
三、公訴意旨另以被告於八十七年八月六日十七時許，打電話至告訴人丙○○家中，
    藉口告訴人丙○○之子陳廣鈞欠其債務，向告訴人丙○○恫稱「：我現在要交保
    出來，事情不解決，大家都要死：」等語，致告訴人丙○○心生畏怖，於同日二
    十三時三十分許，在桃園縣中壢市○○路一三三巷三十弄十五號住處，交付五千
    元予被告，被告得手後於逃逸之際為警查獲，涉有法第三百四十六條第一項之恐
    嚇取財既遂罪。、按犯罪事實應依證據認定之，無證據不得推定其犯罪事實；又
    不能證明被告犯罪者，應諭知無罪之判決，刑事訴訟法第一百五十四條、第三百
    零一條第一項分別定有明文。又按告訴人之告訴，本以使被告受刑事訴追為目的
    ，故其陳述是否與事實相符，自應調查其他證據，以資審認，苟以所為攻擊之詞
    ，尚有瑕疵，則在此瑕疵未予究明以前，即不能遽採為斷罪之基礎，最高法院六
    十九年台上字第一五三一號判決及五十二年台上字第一三００號、三十二年上字
    第九七一號判例意旨參照。次按刑事訴訟上證明之資料，無論其為直接證據或間
    接證據，均須達於通常一般之人均不致於有所懷疑，而得確信其為真實之程度，
    始得據為有罪之認定，若其關於被告是否犯罪之證明未能達此程度，而有合理性
    懷疑之存在，致使無從形成有罪之確信，根據「罪證有疑，利於被告」之證據法
    則，即不得遽為不利被告之認定，此觀諸最高法院七十六年度台上字第四九八六
    號判例意旨亦甚彰明。本件公訴意旨認被告另涉犯上開恐嚇取財既遂罪係以告訴
    人丙○○之指述、錄音帶二捲、錄音譯文二份及贓物領據一紙為論據。本件訊據
    被告丁○○固承認有打電話至告訴人丙○○住處找其子陳廣鈞及索討錢財，惟否
    認有右開告訴人丙○○指述之恐嚇取財犯行，辯稱「：我打電話去他（指陳廣鈞
    ）家要，他母親（指丙○○）說要幫他還，我才過去，我沒有恐嚇『事情不解決
    ，大家都要死』：」等語，經查經本院勘驗播放告訴人丙○○所提供之錄音帶二
    捲，被告與告訴人之談話內容均係被告詢問告訴人丙○○其子陳廣鈞是否在家及
    陳廣鈞積欠伊朋友錢財，伊催討等事，且係告訴人丙○○詢問被告為何因恐嚇案
    件被警察逮捕移送臺灣桃園地方法院檢察署及恐嚇何人時？被告始回答「：沒有
    ，他們硬說我恐嚇他們：」、「：這我不管，反正我今天要交保出去，都要死：
    」等語，有該錄音帶二捲扣案為證及譯本二份附卷可稽，顯與告訴人丙○○指述
    之恐嚇情節不相符，告訴人丙○○之指述應認存有瑕疵，不得憑為被告不利之認
    定，此外，復查無其他積極證據足資證明被告確有公訴人所指之右揭恐嚇取財既
    遂犯行，揆諸前開說明，因認不能證明被告此部分犯罪，然公訴人認此與有罪部
    分有裁判上一罪（連續犯）關係，爰不另為無罪之諭知。
據上論斷，應依刑事訴訟法第二百九十九條第一項前段，刑法第二百七十七條第一項
、第三百四十六條第一項、第三項、第五十五條、第二十六條前段、第四十七條、第
三十八條第一項第二款，罰金罰鍰提高標準條例第一條前段，判決如主文。
本案經檢察官黃智勇到庭執行職務。
中      華      民      國    八十九    年      三      月      九      日
                                臺灣桃園地方法院刑事第一庭
                                      法  官   林  婷  立
右正本證明與原本無異。
如不服本判決，應於判決送達後十日內向本院提出上訴狀( 應附繕本 )，上訴於
臺灣高等法院。
                                    書記官   徐永本
中        華        民        國   八十九   年    三    月     十三     日
附論罪科刑依據之法條：
刑法第三百四十六條
意圖為自己或第三人不法之所有，以恐嚇使人將本人或第三人之物交付者，處六月以
上五年以下有期徒刑，得併科一千元以下罰金。
以前項方法得財產上不法之利益或使第三人得之者，亦同
前二項之未遂犯，罰之。
刑法第二百七十七條
傷害人之身體或健康者，處三年以下有期徒刑，拘役或一千元以下罰金。
犯前項之罪，因而致人於死者，處無期徒或七年以上有期徒刑，致重傷者，處三年以
上、十年以下有期徒刑。


司法院資訊處製作；財團法人民間司法改革基金會備份。
